臺灣高等法院刑事判決　　　　　　　　93年度上訴字第3175號
上　訴　人
即　被　告　甲○○
上列被告因違反毒品危害防制條例案件，不服臺灣桃園地方法院
93年度訴字第599號，中華民國93年9月29日第一審判決（檢察官
聲請簡易判決處刑案號：臺灣桃園地方法院檢察署92年度毒偵字
第2761號），提起上訴，本院判決如左：
    主  文
上訴駁回。
    事  實
一、甲○○前有妨害公務、贓物、違反動產擔保交易法、麻醉藥
    品管理條例案件等前案紀錄，於民國85年間又因違反麻醉藥
    品管理條例案件，經本院判決有期徒刑8 月確定，並於87年
    11月3 日縮短刑期執行完畢，又於88年間因施用毒品案件，
    經臺灣桃園地方法院於88年4 月9 日，以88年度毒聲字第19
    12號裁定送觀察、勒戒後，認有繼續施用毒品之傾向，經臺
    灣桃園地方法院於88年7 月2 日，以88年度毒聲字第3730號
    裁定令入戒治處所施以強制戒治，嗣強制戒治期滿後，由臺
    灣桃園地方法院檢察署檢察官於89年7 月17日，以89年度戒
    偵字第374 號不起訴處分確定。詎仍未戒除毒癮，明知海洛
    因係毒品危害防制條例所稱之第一級毒品，不得非法持有及
    施用，竟基於施用第一級毒品海洛因之犯意，於92年9 月6
    日上午10時40分警詢時採尿前26小時內某一不詳時刻，在臺
    灣地區某不詳地點施用第一級毒品海洛因一次，嗣於92年9
    月5 日23時50分許，甲○○與其丈夫陳錦鳳在上開工寮內為
    警查獲（陳錦鳳施用毒品部分由檢察官另行處理），並在其
    皮包內扣得陳錦鳳所有之海洛因1 包（驗餘淨重15.51 公克
    、包裝重4.92公克，純度7.20％，純質淨重1.12公克），始
    知上情。
二、案經桃園縣政府警察局中壢分局移送臺灣桃園地方法院檢察
    署檢察官偵查後聲請簡易判決處刑，經臺灣桃園地方法院認
    不宜簡易判決處刑改依通常程序審理。
    理  由
一、訊據被告甲○○矢口否認有何施用第1 級毒品海洛因之犯行
    ，辯稱：伊並沒有施用海洛因，伊之前因生病吃藥，伊在派
    出所並未在尿瓶的封條上按捺指紋，且警察採尿後亦未在伊
    的面前密封尿瓶，程序上有疏失云云。惟查：
  (一)、被告甲○○為警查獲後，因當時桃園縣政府警察局中壢分
      局仁愛派出所內沒有女警，所以由被告單獨進入廁所採尿
      ，並要被告事先於尿瓶封條上按捺指印，在案件移送至桃
      園縣政府警察局中壢分局取得送驗尿液之編號後，警員當
      著被告的面前將封條密封尿瓶送驗乙節，業經證人顏錫義
      即查獲被告之警員於原審審理時到庭證稱屬實（見原審卷
      第87頁），且扣案之尿瓶封條上之指紋與被告於原審當庭
      按捺之指紋卡一併送請比對，經比對結果該尿瓶上之指紋
      與被告之左拇指指紋相符，此有內政部刑事警察局93年8
      月17日刑紋字第0930166812號（原判決誤載為0000000000
      號）鑑驗書在卷可憑（見原審卷第74至75頁），被告於原
      審供承瓶子內之尿是其所尿（原審卷第65頁、66頁），於
      本院亦供承：「尿是我自己採的沒有錯。」（本院卷第40
      頁）；「瓶子內的尿是我的沒有錯。」（本院卷第52頁）
      ，足見上開尿液確係被告親自排放無誤，況警員顏鍚義與
      被告毫無仇怨，自無將該尿液掉包之理，被告徒以驗尿程
      序有疏失為由置辯，自無可信。
  (二)、又被告為警查獲後所採之尿液（尿瓶編號：Ｅ─491 ）經
      ＡＢ法複驗結果，確呈嗎啡（海洛因屬嗎啡類毒品）陽性
      反應，有桃園縣政府警察局中壢分局被採尿人姓名編號對
      照表、桃園縣衛生局桃檢清字第01473 號不法藥物尿液檢
      定書各一紙在卷可參（見偵查卷第12頁、37頁），原審並
      將上開尿液送複驗，經行政院衛生署管制藥品管理局以氣
      相層析質譜儀法複驗結果，亦檢出嗎啡成分，有該局93年
      6 月25日管檢字第093005259 號檢驗成績書附卷可證（見
      原審卷第48至49頁），而以氣相層析質譜儀法檢驗之結果
      ，若排除人為之因素，其準確性相當高，亦較無偽陽性之
      情形發生，雖被告辯稱：其之前因生病吃藥，並提出所服
      用之藥物及醫師所開處方箋為據，而原審將該等藥物及處
      方箋函請鑑定服用該等藥物後，經代謝是否可在尿液中檢
      出海洛因成分，嗣經行政院衛生署管制藥品管理局鑑定後
      認：送驗之藥品特利順錠（Ｔｒｉｓｅｑｕｅｎｓ）、樂
      必眠（Ｚｏｌｎｏｘ）、止痛錠（Ｚｕｔｏｎ）、Ｒａｎ
      ｉｔｉｄｉｎｅｓ及處方箋所示藥品Ｓｔｉｌｎｏｘ（Ｚ
      ｏｌｎｏｘ）、Ｔｒｉｓｅｑｕｅｎｃｅ，均屬於衛生署
      許可登記之藥品，均不含海洛因或可代謝成海洛因之成分
      ，服用後尿液不致檢出嗎啡陽性反應，有該局93年6 月17
      日管檢字第0930005480號函附卷可稽（見原審卷第45至46
      頁）。是被告因病服用上開藥物，其尿液中亦不可能因此
      檢出海洛因成分，可見上開檢驗結果應足堪認定被告確曾
      非法施用海洛因無疑。
  (三)、又按人體施用毒品海洛因經尿液排出之時間，依吸食量多
      寡，人體功能代謝、施用者之年齡及性別有所差異，惟一
      般而言，施用者在26小時內所排出之尿液均有可能被檢出
      ，有行政院衛生署藥物食品檢驗局81年9 月8 日 (81) 藥
      檢壹字第8114885 號函在卷可考。本件被告於92年9 月5
      日為警查獲經採尿送驗，既呈嗎啡陽性反應，依上開說明
      ，其於該採尿時往前回溯26小時內，於臺灣地區某不詳處
      所，必曾至少施打第一級毒品海洛因毒品一次。
  (四)、此外，扣案之不明白粉一包（淨重15.51 公克、包裝重4.
      92公克，純度7.20％，純質淨重1.12公克），經送鑑定後
      ，含有海洛因成分之事實，亦有法務部調查局92年10月17
      日調科壹字第080006897 號鑑定通知書在卷可證（見偵查
      卷第35頁），是被告否認施用第一級毒品海洛因之辯解，
      顯係其卸責之詞，要難採信。
  (五)、至證人陳錦鳳即被告之丈夫雖於原審證稱：被告並未施用
      毒品云云（見原審卷第64 頁）， 然證人陳錦鳳本身因此
      次施用毒品海洛因遭警查獲，經原審法院裁定送觀察、勒
      戒後，認有繼續施用毒品之傾向，再經裁定送強制戒治等
      情，有卷附本院被告全國前案紀錄表在卷可稽（見原審卷
      第40至42頁），足見證人陳錦鳳確實有施用毒品海洛因，
      且被告於原審乃至本院審理時亦均坦承其有施用第二級毒
      品安非他命之犯行（見原審卷第64頁、本院卷第53頁），
      證人陳錦鳳之前開證述已與被告之自白不合，況證人陳錦
      鳳為被告之丈夫，彼此關係密切，自難期於本案為公正無
      誤之證述，堪認證人陳錦鳳之上開證詞應係迴護被告之不
      實證述，亦難憑採。
  (六)、被告前於88年間因施用毒品案件，經原審於88年4 月9 日
      ，以88年度毒聲字第1912號裁定送觀察、勒戒後，認有繼
      續施用毒品之傾向，經原審於88年7 月2 日，以88年度毒
      聲字第3730號裁定令入戒治處所施以強制戒治，嗣強制戒
      治期滿後，由臺灣桃園地方法院檢察署檢察官於89年7 月
      17日，以89年度戒偵字第374 號不起訴處分確定等情，有
      前開不起訴處分書及臺灣高等法院被告全國前案紀錄表在
      卷足憑（見偵查卷第41頁、原審卷第5 至14頁）。是被告
      於前揭時、地非法施用第一級毒品海洛因之行為，係於五
      年內再犯毒品危害防制條例第10條第1 項之施用第一級毒
      品罪。
  (七)、本件事證明確，被告上開犯行洵堪認定，應依法論科。
二、查被告甲○○行為後，毒品危害防制條例業經總統於92年 7
    月9日以華總一義字第09200121930號令修正公布，並自93年
    1月9日起生效。於該條例修正施行前繫屬之施用毒品案件，
    於修正施行後，適用修正後之規定，但依修正前之規定有利
    於行為人者，適用最有利於行為人之法律，同條例第35條第
    1項、第2項設有規定。本件被告前因施用毒品案件，經原審
    法院裁定送觀察、勒戒後，認有繼續施用毒品之傾向，再經
    裁定送強制戒治，嗣經強制戒治期滿後，由臺灣桃園地方法
    院檢察署檢察官不起訴處分確定等情，已如前所述。則被告
    施用第一級毒品海洛因之行為，係再犯施用第一級毒品，依
    修正前或修正後毒品危害防制條例第23條第2 項之規定，均
    應依法追訴、審判。因此，比較新、舊法適用之結果，無論
    依毒品危害防制條例修正施行前之第23條第2 項規定或修正
    施行後之第23條第2 項之規定，本案均應由檢察官依法追訴
    並由法院依法審判。此外，修正施行前後之新舊法之法定刑
    度相同，修正施行後之新法並無何更不利於被告之情形，依
    上開規定，自應適用修正施行後之新法論科。故被告甲○○
    上開所為，係犯修正後毒品危害防制條例第10條第1 項之施
    用第一級毒品罪。其持有第一級毒品海洛因之低度行為，為
    其施用第一級毒品之高度行為所吸收，不另論罪。又被告前
    有事實欄所載之犯罪科刑執行情形，有本院被告全國前案紀
    錄表在卷可稽，其於有期徒刑執行完畢後5 年內再犯本件有
    期徒刑以上之罪，為累犯，應依刑法第47條之規定加重其刑
    。
三、原審以上訴人即被告施用第一級毒品海洛因罪證明確，適用
    修正後毒品危害防制條例第10條第1 項，並審酌被告素行不
    佳、前有多次施用毒品之前科紀錄（見卷附臺灣高等法院被
    告全國前案紀錄表）、施用毒品之種類、毒性之大小、持有
    海洛因之數量不少、殘害己身所生之危害，經施以觀察、勒
    戒及強制戒治之處遇，仍未戒除施毒劣習，足徵其沈溺毒癮
    頗深，及犯罪後坦承部分犯行等一切情狀，量處有期徒刑8
    月；扣案之海洛因一包（淨重15.51 公克、包裝重4.92公克
    ，純度7.20％，純質淨重1.12公克），併依毒品危害防制條
    例第18條第1 項前段予宣告沒收並銷燬之，其認事用法並無
    不當，量刑亦屬適當。
四、上訴人即被告上訴意旨否認犯行，仍以採尿程序有瑕疵為由
    ，指摘原判決不當，為無理由，應予駁回。
據上論斷，應依刑事訴訟法第368條，判決如主文。
本案經檢察官施慶堂到庭執行職務。
中　　華　　民　　國　　94　　年　　1 　　月　　25　　日
　　　　　　　　　刑事第二庭    審判長法　官  蔡  長  溪
　　　　　　　　　　　　　　　　　    法　官  楊  貴  志
　　　　　　　 　 　　　　　　　　　　法　官  林  俊  益
以上正本證明與原本無異。
如不服本判決，應於收受送達後十日內向本院提出上訴書狀，其
未敘述上訴之理由者並得於提起上訴後十日內向本院補提理由書
。
                                      書記官  廖  月  女
中　　華　　民　　國　　94　　年　　1 　　月　　27　　日
附錄：本案論罪科刑法條全文
毒品危害防制條例第10條
施用第 1 級毒品者，處六月以上五年以下有期徒刑。
施用第 2 級毒品者，處三年以下有期徒刑。
